臺灣基隆地方法院刑事判決　　　　　　　 96年度訴字第956號
公　訴　人　臺灣基隆地方法院檢察署檢察官
被　　　告　甲○○
　　　　　　　　　　（另案在臺灣基隆監獄執行中）
上列被告因違反毒品危害防制條例案件，經檢察官提起公訴（96
年度毒偵字第2725號），被告並為有罪陳述，本院合議庭乃裁定
由受命法官獨任以簡式審判程序進行審理，並判決如下：
    主  文
甲○○施用第一級毒品，累犯，處有期徒刑柒月。扣案之注射針
筒壹支沒收。
    事  實
一、前案紀錄：
    甲○○前因初犯施用毒品案件，經觀察、勒戒後，認有繼續
    施用毒品之傾向，經法院裁定續為強制戒治（俟民國89年6
    月7 日始因停止戒治並付保護管束而經釋放出所；90年1 月
    3 日管束期滿未經撤銷而完成其本次毒癮戒斷療程），並由
    臺灣基隆地方法院檢察署檢察官於90年1 月17日，以90年度
    戒毒偵字第9 號為不起訴處分確定。又二犯施用毒品案件，
    由臺灣基隆地方法院檢察署檢察官提起公訴，經本院於93年
    4 月27日，以93年度訴字第183 號判決有期徒刑七月、五月
    ，應執行有期徒刑十月確定，93年11月10日發監執行、94年
    9 月9 日執行完畢（此部分構成累犯）。再三犯施用毒品案
    件（分別於95年2 月7 日、95年7 月16日施用第一級毒品海
    洛因），由臺灣基隆地方法院檢察署檢察官提起公訴，經臺
    灣高等法院於96年4 月18日，以96年度上訴字第528 號判決
    有期徒刑七月、五月確定（嗣則由本院於96年8 月8 日，以
    96年度聲減字第120 號裁定各減其刑期二分之一，且現正執
    行中而不構成累犯）；復四犯施用毒品案件（於96年2 月10
    日施用第二級毒品安非他命類），由臺灣基隆地方法院檢察
    署檢察官聲請以簡易判決處刑，經本院於96年5 月8 日，以
    96年度基簡字第527 號判決有期徒刑六月確定（亦併由本院
    於96年8 月8 日，以96年度聲減字第120 號裁定減其刑期二
    分之一，且現正執行中而不構成累犯）；繼而五犯施用毒品
    案件（分別於96年2 月11日、96年4 月2 日施用第一級毒品
    海洛因），由臺灣基隆地方法院檢察署檢察官提起公訴，經
    本院於96年10月31日，以96年度訴字第823 號判決有期徒刑
    八月、八月，暨各減為有期徒刑四月、併定其應執行刑為有
    期徒刑六月而迄未確定（此部分猶不構成累犯）。
二、本案事實：
    甲○○猶不思戒除毒癮，於七犯施用毒品案件致為警查獲以
    後，竟又再行萌生施用第一級毒品海洛因之犯意，進而於96
    年10月4 日下午5 時，在基隆市○○路42號住處，將稀釋後
    之海洛因置入注射針筒再持以施打血管，藉以施用第一級毒
    品海洛因。嗣為警於同日下午5 時40分，因另案在上址通緝
    查獲，並扣得甲○○所有之注射針筒1 支，經採其尿液送驗
    ，結果呈嗎啡（海洛因代謝後尿液檢出成份）陽性反應，始
    悉上情。
三、案經基隆市警察局第二分局移送臺灣基隆地方法院檢察署檢
    察官偵查起訴。
    理  由
壹、程序事項
    本案被告甲○○所犯者非為死刑、無期徒刑、最輕本刑為三
    年以上有期徒刑之罪或高等法院管轄之第一審案件，其於準
    備程序進行中，先就被訴事實為有罪之陳述，經告知其簡式
    審判程序之旨，並聽取公訴人、被告之意見後，本院業已依
    刑事訴訟法第二百七十三條之一第一項規定，裁定由受命法
    官獨任以簡式審判程序進行本案之審理。
貳、實體事項
一、事實認定
    上開事實業據被告甲○○於本院審理時坦承在卷，且有被告
    所有之注射針筒1 支扣案可佐；又被告為警查獲而採集之尿
    液檢體，經基隆市警察局第二分局送請臺灣尖端先進生技醫
    藥股份有限公司以氣相層析質譜儀法為確認檢驗之結果，併
    呈嗎啡（海洛因代謝後尿液檢出成份）陽性反應，此亦有臺
    灣尖端先進生技醫藥股份有限公司96年10月15日濫用藥物檢
    驗報告暨基隆市警察局第二分局偵辦毒品案件尿液檢體對照
    表各1 件在卷可憑；參之以酵素免疫分析或薄層定性分析等
    方式為初步篩檢者，檢驗結果雖有相當程度偽陽性之可能，
    然以氣（液）相層析、質譜分析之儀器為交叉確認者，檢驗
    結果出現偽陽性之機率則極低，因而具有公信力，核足為對
    涉嫌人不利之認定；暨一般人注射海洛因經體內吸收代謝約
    30分鐘以後，乃轉換以嗎啡為主要成份（主要型態），陸續
    隨尿液排出體外，並以最初6 至12小時之排泄量最多。若以
    日計，約有80% 之毒品代謝物（嗎啡），可在注射後24小時
    以內隨尿液排出體外，至其他剩餘劑量則可在數日內分別隨
    尿液排出體外；尤以「毒品施用後於尿液、血液中可檢出之
    最大時限，與施用劑量、施用頻率、施用方式、施用者飲水
    量之多寡、個人體質、代謝情況、檢體收集時間點及所用檢
    測方法之靈敏度等因素有關，因個案而異。依據Clarke's I
    solation Identification of Drugs第二版記載，血液中藥
    物之半衰期（濃度減半所需時間）分別為古柯鹼0.7-1.5 小
    時、海洛因3 分鐘（其代謝物為嗎啡2-3 小時）、嗎啡2-3
    小時、大麻20-36 小時、安非他命12小時（當尿液偏酸性時
    ，為4-8 小時）、甲基安非他命9 小時、Ketamine2-4 小時
    ，而MDMA約8.49小時。一般於尿液中可檢出之最大時限，古
    柯鹼為施用後1-4 天、海洛因2-4 天、嗎啡2-4 天、大麻1-
    10天、安非他命1-4 天、甲基安非他命1-5 天、MDMA1-4 天
    、MDA1-4天、Ketamine2-4 天。」此復曾經法務部調查局以
    90年4 月12日陸(一)字第90133335號函、行政院衛生署管制
    藥品管理局以92年7 月23日管檢字第0920005609號函釋在案
    。勾稽以觀，足見被告於本院審理時之任意性自白，與事實
    相符，堪可採信。再者，被告前因初犯施用毒品案件，經觀
    察、勒戒後，認有繼續施用毒品之傾向，經法院裁定續為強
    制戒治（俟89年6 月7 日始因停止戒治並付保護管束而經釋
    放出所；90年1 月3 日管束期滿未經撤銷而完成其本次毒癮
    戒斷療程），並由臺灣基隆地方法院檢察署檢察官於90年1
    月17日，以90年度戒毒偵字第9 號為不起訴處分確定；又二
    犯施用毒品案件，由臺灣基隆地方法院檢察署檢察官提起公
    訴，經本院於93年4 月27日，以93年度訴字第183 號判決有
    期徒刑七月、五月，應執行有期徒刑十月確定（已執畢，詳
    前述）；再三犯施用毒品案件（施用第一級毒品；施用時間
    分別為95年2 月7 日、95年7 月16日），由臺灣基隆地方法
    院檢察署檢察官提起公訴，經臺灣高等法院於96年4 月18日
    ，以96年度上訴字第528 號判決有期徒刑七月、五月確定（
    現正執行中，詳前述）；復四犯施用毒品案件（施用第二級
    毒品；施用時間為96年2 月10日），由臺灣基隆地方法院檢
    察署檢察官聲請以簡易判決處刑，經本院於96年5 月8 日，
    以96年度基簡字第527 號判決有期徒刑六月確定（現正執行
    中，詳前述）；繼而五犯施用毒品案件（分別於96年2 月11
    日、96年4 月2 日施用第一級毒品海洛因），由臺灣基隆地
    方法院檢察署檢察官提起公訴，經本院於96年10月31日，以
    96年度訴字第823 號判決有期徒刑八月、八月，併均減為有
    期徒刑四月而迄未確定（詳如前述）。觀諸卷附臺灣高等法
    院被告前案紀錄表、不起訴處分書、刑事判決所載內容自明
    。從而，被告於初犯施用毒品案件以後五年以內，再犯施用
    毒品犯行，堪可認定，應依法論科。
二、論罪科刑
  (一)查海洛因、安非他命類分別係毒品危害防制條例所列管之第
    一級、第二級毒品，此為該條例第二條第二項第一款、第二
    款所明定。按犯毒品危害防制條例第十條之罪（施用毒品罪
    ）者，檢察官應聲請法院裁定，令被告入勒戒處所觀察、勒
    戒，經勒戒處所陳報，認受觀察、勒戒人無繼續施用毒品傾
    向者，應即釋放，並為不起訴之處分；認有繼續施用毒品傾
    向者，即應聲請法院裁定令入戒治處所強制戒治，俟強制戒
    治期滿釋放，再為不起訴之處分。惟依上揭規定觀察勒戒或
    強制戒治執行完畢釋放後，五年內再犯毒品危害防制條例第
    十條之罪（施用毒品罪）者，檢察官即應依法追訴，毒品危
    害防制條例第二十條第一項、第二項、第二十三條第二項分
    別定有明文。
  (二)核被告如本判決事實欄之所載，於初犯施用毒品案件以後之
    五年以內，於96年10月4 日再犯施用第一級毒品海洛因之行
    為，係犯毒品危害防制條例第十條第一項之施用第一級毒品
    罪。又被告持有第一級毒品海洛因之低度行為，應為施用第
    一級毒品之高度行為所吸收，不另論罪。
  (三)被告曾有如前所述之犯罪科刑及刑之執行情形，此有臺灣高
    等法院被告前案紀錄表在卷可稽，其於有期徒刑執行完畢後
    ，五年以內，故意再犯本起最重本刑有期徒刑以上之罪，為
    累犯，應依刑法第四十七條第一項規定加重其刑。
  (四)本院審酌被告犯罪之動機、吸食頻率、曾有施用毒品之前科
    仍不知戒除，惟慮及其犯後坦承犯行、所犯乃戕害自己身心
    健康，尚未危及他人等一切情狀，量處如主文所示之刑。
  (五)末以，犯罪在96年4 月24日以前，且所犯復非「中華民國九
    十六年罪犯減刑條例第三條第一項所列各罪且經宣告死刑、
    無期徒刑或逾有期徒刑一年六月之刑」者，方得適用中華民
    國九十六年罪犯減刑條例第二條第一項減其刑期或金額二分
    之一。茲就本案而論，被告實行犯罪之時間，既為96年10月
    4 日（詳如前述），則其當與旨揭減刑要件不符，而無從邀
    此減刑之寬典。從而，本案尚不在應適用中華民國九十六年
    罪犯減刑條例第二條第三項規定予以減刑之列，併此指明。
  (六)扣案之注射針筒1 支，乃被告所有擬供本案犯罪之所用，此
    業據被告敘明在卷（參見本院審判筆錄）；尤以僅係市售藥
    用注射針筒，核非專供施用毒品之器具，此亦經本院勘驗無
    誤（參見本院審判筆錄）。爰依刑法第三十八條第一項第二
    款規定，併予宣告沒收。
據上論斷，應依刑事訴訟法第二百七十三條之一第一項、第二百
九十九條第一項前段，毒品危害防制條例第二十三條第二項、第
十條第一項，刑法第十一條前段、第四十七條第一項、第三十八
條第一項第二款，判決如主文。
本案經檢察官乙○○到庭執行職務。
中　　華　　民　　國　　96　　年　　11　　月　　21　　日
                  刑事第四庭法  官  王慧惠
以上正本證明與原本無異。
如不服本判決應於收受本判決後10日內向本院提出上訴書狀，其
未敘述上訴理由者，並得於提起上訴後10日內向本院補提理由書
狀（均須按他造當事人之人數附繕本）「切勿逕送上級法院」。
中　　華　　民　　國　　96　　年　　11　　月　　21　　日
                            書記官  王一芳
附錄論罪法條：
毒品危害防制條例第10條第1項
施用第一級毒品者，處 6 月以上 5 年以下有期徒刑。
